【裁判字號】    99,簡上,188
【裁判日期】    990531
【裁判案由】    詐欺
【裁判全文】
臺灣高雄地方法院刑事判決             99年度簡上字第188號
上  訴  人
即  被  告  乙○○
上列上訴人因被告詐欺案件，不服本院民國99年3 月9 日99年度
審簡字第874 號第一審判決（聲請簡易判決處刑案號：臺灣高雄
地方法院檢察署99年度偵緝字第171 、172 、173 號），提起上
訴及移請併案審理（併辦案號：99年度偵字第7521、8765號），
本院管轄之第二審合議庭判決如下：
    主  文
原判決撤銷。
乙○○幫助犯詐欺取財罪，累犯，處有期徒刑參月，如易科罰金
，以新幣壹仟元折算壹日；又犯幫助詐欺取財罪，累犯，處有期
徒刑陸月，如易科罰金，以新臺幣壹仟元折算壹日。應執行有期
徒刑捌月，如易科罰金，以新臺幣壹仟元折算壹日。
    事  實
一、乙○○於民國93年2 月間，因搶奪案件，經高雄少年法院以
    93年度少連訴字第134號判決判處有期徒刑2 年6 月，於95
    年8 月26日縮刑期滿執行完畢。
二、詎猶不知悔改，明知金融機構之帳戶與個人之財產信用密切
    關聯，一般人無故取得他人金融帳戶之存摺、提款卡、密碼
    之行為常與財產犯罪相關，且得預見現今詐騙集團等不法份
    子經常利用他人之行動電話門號，撥打電話施用詐術，使被
    害人將款項匯入指定之人頭帳戶，以獲取不法利益，並逃避
    執法人員之追查，而提供自己申辦之行動電話門號及金融帳
    戶之存摺、提款卡予他人使用，可能被詐騙集團所利用，以
    遂行其等詐欺犯罪之目的，竟仍以縱有他人持之犯罪亦無違
    反其本意，而基於幫助他人詐欺財物之不確定犯意，先後為
    下列幫助詐欺行為：
  (一)於96年6 月初，乙○○見報紙上刊登「出租銀行帳戶」之廣
    告，即與真實姓名年籍不詳之成年男子人聯繫，雙方相約在
    高雄市某處見面後，乙○○即將其於96年6 月8 日在中華郵
    政高雄崗山仔郵局所申設局號0000000 號、帳號0000000 號
    帳戶之存摺、提款卡及密碼，以每月新臺幣（下同）3,000
    元之代價，出租予該真實姓名年籍不詳之成年男子，供該男
    子所屬之詐騙集團使用。俟該詐騙集團成員取得乙○○之上
    開帳戶後，即意圖為自己不法之所有，於96年6 月15日下午
    2 時許，撥打電話向丙○○佯稱：其個人資料遭冒用，必須
    將其金融帳戶內之款項轉匯至特定帳戶內監管云云，致丙○○陷於錯誤，遂依指示於該日下午4 時許，匯款7 萬元至乙○○之上開帳戶內。
  (二)另於96年6 月中旬，乙○○見報紙上刊登「辦門號送現金」
    之廣告，即與真實姓名年籍不詳之成年男子人取得聯繫後，
    雙方相約在高雄市○○區○○路與七賢路口見面，並偕同前
    往台灣大哥大股份有限公司前金中華三特約服務中心，由該
    男子在店外等候，乙○○則進入該店內申辦門號0000000000
    及0000000000號之預付卡後，連同申辦門號所搭配之手機，
    一併以2,000 元之代價，當場出售上開2 門號予該成年男子
    。嗣該男子所屬之詐騙集團成員取得乙○○之上開2 預付卡
    後，即意圖為自己不法之所有，先後為下列詐騙行為：(1)於
    96年6 月25日上午10時許，以上開門號0000000000號撥打電
    話向全珍味佯稱：其積欠鉅額電話費，金融帳戶即將凍結云
    云，致全珍味陷於錯誤，遂依指示，於同日匯款100,000 元
    至詐騙集團成員指定之帳戶內，而生財產上之損害。(2)於96
    年6 月25日下午5 時許，以上開門號0000000000號撥打電話
    向張曜峰佯稱：係其友人李金國，急需現金週轉云云，致張
    曜峰陷於錯誤，遂依指示，於同年月25、26日共匯款60,000
    元至詐騙集團成員指定之帳戶內，而生財產上之損害。(3)於
    96年6 月27日上午9 時許，以上開門號0000000000號撥打電
    話向戊○○佯稱：其積欠鉅額電話費，金融帳戶即將凍結云
    云，致戊○○陷於錯誤，遂依指示，於同日匯款520,000 元
    至詐騙集團成員指定之帳戶內，而生財產上之損害。
二、案經戊○○訴請高雄縣岡山分局報請臺灣高雄地方法院檢察
    署檢察官偵查後聲請簡易判決處刑及移送併辦審理。
    理  由
一、上開事實，業據被告乙○○於偵查時坦承不諱（見偵一卷第
    3 至7 、10、11頁；偵二卷第3 至7 、10、11頁；偵三卷第
    12至14、27、28頁；嘉三卷第26、27頁；雄一卷第9 、10頁
    ；雄二卷第4 、5 頁），核與告訴人即證人戊○○、證人丙○○、全珍味、張曜峰於警詢時之證述相符（見影二卷第84
    至86頁、嘉警卷第5 、6 頁；警一卷第1、2頁；嘉一卷第11
    至14、18、19頁；板一卷第9 至11頁）；復有高雄崗山仔郵
    局上開帳戶開戶資料、印鑑卡、身分證其健保卡影本、交易
    明細查詢單、被害人報案資料、內政部警政署反詐騙案件紀
    錄表、通聯調閱查詢單、預付卡開通資料、被害人匯款資料
    等件在卷可稽（見警一卷第8 至10、14、16至19頁；影一卷
    第72、73、115 頁；影二卷第87、176 頁；嘉警卷第10至12
    頁；嘉偵卷第6 頁背面；嘉一卷第20、22、27至30頁；板一
    卷第13至16、21至29頁；雄一卷第3 至6 頁），足見被告之
    上揭任意性自白與事實相符，堪信為真實。是本件事證明確
    ，被告確有上揭2 次幫助詐欺取財之犯行，均堪認定。
二、按刑法上之幫助犯，係對於犯罪與正犯有共同之認識，而以
    幫助之意思，對於正犯資以助力，而未參與實施犯罪之行為
    者而言，最高法院著有75年度臺上字第1509號、84年度臺上
    字第5998號及88年度臺上字第1270號判決意旨可供參照。是
    以，如未參與實施犯罪構成要件之行為，且係出於幫助之意
    思提供助力，即屬幫助犯，而非共同正犯。查被告先後提供
    高雄崗山仔郵局存摺、提款卡、密碼，及行動電話門號預付
    卡予不詳之詐騙集團使用，使某詐騙集團成員得基於詐欺取
    財之犯意而向被害人丙○○、全珍味、張曜峰、戊○○4 人
    詐取財物，遂行其詐欺取財之犯行，是被告所為，係對於詐
    騙集團成員遂行詐欺取財犯行，資以助力，揆諸上開判決意
    旨，均應成立幫助詐欺取財罪。是核被告所為，均係犯刑法
    第30條第1 項、刑法第339 條第1 項之幫助詐欺取財罪，爰
    依刑法第30條第2 項規定，按正犯之刑減輕之。再被告係基
    於一提供行動電話門號供詐欺集團使用之犯意，於同時同地
    交付上開2 組行動電話門號預付卡予某詐騙集團成員，應認
    僅構成一次幫助行為；而其以一個幫助行為幫助詐欺集團詐
    得前揭全珍味、張曜峰、戊○○3 名被害人之財物，係一行
    為而觸犯3 個幫助詐欺取財罪名，為想像競合犯，應依刑法
    第55條之規定，從一情節較重之幫助詐取被害人戊○○520,
    000 元金額之部分處斷。又被告所犯上開二幫助詐欺取財罪
    間，犯意各別，行為互異，應予分論併罰。復查，被告有如
    犯罪事實欄一所載之犯罪科刑執行情形，有臺灣高等法院被
    告前案紀錄表在卷足憑，是被告前受有期徒刑執行完畢後，
    5 年內故意再犯本件法定刑為有期徒刑以上之罪，均應論以
    累犯並加重其刑。被告有上開法定加重及減輕事由，爰依法
    均先加重後減輕之。再移送併辦被告提供門號0000000000、
    0000000000號之預付卡，使詐騙集團用以詐騙被害人全珍味
    、張曜峰2 人部分，與聲請簡易判決處刑部分既為想像競合
    之裁判上一罪關係，為聲請效力所及，本院自得併予審理，
    附此敘明。
三、原審認被告罪證明確，予以論罪科刑，亦非無見。惟查，被
    告提供上開門號0000000000、0000000000號之預付卡，幫助
    詐騙集團詐騙被害人全珍味及張曜峰犯行部分，業如前述，
    為原聲請簡易判決處刑效力所及，原審未及就此一併審理，
    尚有疏漏。再者，原判決依公訴意旨固稱：被告於上開時、
    地，提供其所申辦之「0000000000」門號予詐騙集團使用，
    致被害人甲○○遭詐騙損失1,458 萬元云云，然查，詐騙集
    團成員係持用門號「0000000000」行動電話與甲○○聯絡之
    情，業據甲○○於警詢時供述明確（見影二卷第77至79頁）
    ；復有內政部警政署反詐騙案件紀錄表存卷可考（見影二卷
    第76頁），此與被告上開申辦並出售予他人之「0000000000
    」或「0000000000」門號預付卡顯然不同，自難逕認被告涉
    犯此部分幫助詐欺取財犯行，惟此部分與上開已論罪科刑部
    分，同屬一罪關係，爰不另為無罪之諭知。從而，被告空言
    上訴，固屬不當，惟原判決既有上揭可議之處，自屬無可維
    持，自應由本院將原判決撤銷改判。爰審酌被告將個人金融
    帳戶及行動電話門號提供他人詐欺取財使用，紊亂社會正常
    交易秩序，並使不法之徒藉此輕易詐取財物，檢警難以追查
    緝捕，所造成之危害非輕，行為殊不足取；又犯後坦承犯行
    ，態度良好，及考量被害人丙○○、全珍味、張曜峰、戊○○4 人遭詐騙之金額合計高達75萬元等一切情狀，分別量處
    如主文所示之刑，並定其應執行刑及諭知易科罰金之折算標
    準，以資懲儆。
四、按被告於第二審經合法傳喚，無正當之理由不到庭者，得不
    待其陳述，逕行判決，刑事訴訟法第371 條定有明文。次按
    對於簡易判決處刑不服而上訴者，得準用上開規定，此觀諸
    刑事訴訟法第455 條之1 第3 項之規定自明。本件被告經合
    法傳喚後，無正當理由未到庭，此有本院送達回證在卷足稽
    ，本院爰不待其陳述，而為一造辯論判決，併予敘明。
據上論斷，應依刑事訴訟法第455 條之1 第1 項、第3 項、第37
1 條、第369 條第1 項前段、第364 條、第299 條第1 項前段，
刑法第30條、第339 條第1 項、第55條、第41條第1 項前段、第
47條第1 項、第51條第5 款，刑法施行法第1 條之1 ，判決如主
文。
本案經檢察官丁○○到庭執行職務。
中    華    民    國    99    年    5    月    31    日
                  刑事第二庭  審判長法  官  吳進寶
                                    法  官  施盈志
                                    法  官  羅立德
以上正本證明與原本無異。
不得上訴。
中    華    民    國    99    年    5    月    31    日
                                    書記官  林慧君
附錄本案論罪科刑法條：
中華民國刑法第339條第1項：
意圖為自己或他人不法之所有，以詐術使人將本人或第三人之物
交付者，處5 年以下有期徒刑、拘役或科或併科1 千元以下罰金
。

司法院資訊處製作；財團法人民間司法改革基金會備份。
